【裁判字號】    99,抗,176
【裁判日期】    991119
【裁判案由】    拍賣抵押物
【裁判全文】
臺灣桃園地方法院民事裁定               99年度抗字第176號
抗  告  人  許守益
相  對  人  聯邦商業銀行股份有限公司
法定代理人  李憲章
代  理  人  呂建達
上列抗告人與相對人間拍賣抵押物事件，對於民國99年9 月28日
本院簡易庭99年度司拍字第782 號民事裁定提起抗告，本院裁定
如下：
    主  文
原裁定廢棄。
相對人於原審之聲請駁回。
聲請及抗告程序費用新臺幣貳仟元由相對人負擔。
    理  由
一、相對人聲請意旨略以：抗告人於民國95年1 月6 日將其所有
    如附表所示之不動產設定最高限額抵押權本金新臺幣（下同
    ）2,460,000 元予相對人，擔保其對相對人現在及將來所負
    一切債務之清償，並辦畢抵押權設定登記。抗告人與第三人
    甘中茞於95年1 月11日向相對人借款2,050,000 元，到期日
    為115 年1 月11日，並簽立借款契約書。抗告人之不動產業
    經本院99年度司執字第49900 號強制執行拍賣，相對人依借
    款契約書中其他共通事項欄第3 項第8 款約定，主張抗告人
    喪失期限利益應立即清償，抗告人尚有637,318 元未清償，
    為此聲請准予拍賣抵押物等語，並提出上述土地及建物登記
    第1 類謄本、他項權利證明書、抵押權設定契約書、其他約
    定事項、借款契約書各1 件（以上均為影本）為證。
二、抗告人則抗辯：借款契約書所載借款期限為20年，目前尚未
    超過期限，抗告人每月均按時繳納，從未拖欠，且本院99年
    度司執字第49900 號強制執行事件，業經債權人台灣新光商
    業銀行（下稱新光銀行）撤回執行之聲請等語，爰提起本件
    抗告，請求將原裁定廢棄。
三、按抵押權人，於債權已屆清償期，而未受清償者，得聲請法
    院，拍賣抵押物，就其賣得價金而受清償，上開規定於最高
    限額抵押權亦準用之，民法第873 條及第881 條之17分別定
    有明文。又依民法物權編施行法第17條規定，此於民法物權
    編修正前設定之最高限額抵押權亦適用之。準此，抵押權人
    於抵押權所擔保之債權已屆清償期而未受清償，自得聲請法
    院拍賣抵押物以供受償，惟於實行抵押權時，仍應提出足資
    證明其抵押權所擔保之債權確實存在之證明文件，且該證明
    文件所載之債務人應與抵押權設定登記所載之抵押債務人一
    致，始足當之。
  (一)經查，相對人主張其對抗告人有原裁定所載之債權，抗告人
    並以如附表所示之不動產，為相對人設定最高限額抵押權，
    且經依法登記，業據相對人提出上述土地及建物登記第1 類
    謄本、他項權利證明書、抵押權設定契約書、其他約定事項
    、借款契約書各1 件（以上均為影本）為證，抗告人對此並
    不爭執，是相對人此部分主張，堪信為真實。
  (二)次查，依抗告人及第三人甘中茞與相對人所簽訂之借款契約
    書所載，上開債務之清償期應於115 年1 月11日屆至，相對
    人雖主張因抗告人之不動產於另案經本院99年度司執字第49
    900 號為強制執行拍賣，依借款契約書約定，本件借款債權
    即應視為已屆清償期。然該借款契約書中其他共通事項欄第
    3 項第8 款係記載：受強制執行或假扣押、假處分或其他保
    全處分，致乙方（即相對人）有不能受償之虞時，經乙方通
    知或催告後，乙方得減少本借款之額度，或縮短本借款期限
    ，或視為全部到期等語（參見原審卷第14頁），而前開強制
    執行案件業經債權人新光銀行於99年9 月20日撤回執行之聲
    請，有本院99年9月21日桃院永99司執地字第49900 號函1件
    在卷可稽，是該強制執行之聲請經撤回而自始不存在，又原
    裁定之製作日期係99年9 月28日，且相對人於原審亦未提出
    本件借款債權會因上開強制執行程序致其有不能受償之虞之
    相關資料以供本院參酌，足見本件借款債權並無清償期提前
    屆至之情事存在，揆諸上開規定，本件自不應准許拍賣抵押
    物之聲請。原審未予詳查，逕行准許相對人之聲請，顯有未
    洽，抗告意旨指摘原裁定不當，為有理由，爰由本院廢棄原
    裁定，並將相對人於原審之聲請駁回。
四、據上論結，本件抗告為有理由，依非訟事件法第46條、第21
    條第2項、民事訴訟法第492條、第78條，裁定如主文。
中    華    民    國    99    年    11    月    19    日
                民事第一庭    審判長法  官  郭琇玲
                                    法  官  郭俊德
                                    法  官  林哲賢
以上正本證明與原本無異
不得再抗告
中    華    民    國    99    年    11    月    22    日
                                    書記官  陳佳彬

司法院資訊處製作；財團法人民間司法改革基金會備份。
